【裁判字號】    89,交易,1
【裁判日期】    891004
【裁判案由】    過失致死
【裁判全文】
臺灣高雄地方法院刑事判決                            八十九年度交易字第一號
    公  訴  人  臺灣高雄地方法院檢察署檢察官
    被      告  甲○○
               （已死亡）
    被      告  乙○○
右列被告因過失致死案件，經檢察官提起公訴（八十八年度偵字第二六七○六號），
本院判決如左：
    主  文
乙○○無罪。
甲○○部分，公訴不受理。
    理  由
壹、公訴意旨略以：被告甲○○（已於民國八十九年一月二十五日死亡，詳如後述）
    ，於八十七年十月二十一日凌晨一時許，騎乘車牌號碼ＹＳＺ─○○五號輕型機
    車，沿高雄縣鳳屏二路由北往南（即大寮往屏東）方向行駛，於同日凌晨一時二
    十分許，途經高屏大橋南下第二十七支水銀燈前之機車道時，本應注意車輛行駛
    時，駕駛人應隨時注意車前狀況，並隨時採取必要之安全措施，而當時夜間雖無
    照明設備，但天候晴，柏油路面乾燥無線，亦無其他障礙物，且依被告甲○○之
    智識、能力亦無不能注意之情事，竟疏未注意車前狀況，而撞及同向行駛在前之
    鍾見秋騎乘車牌號碼ＰＦＷ─○八三號重型機車，致鍾見秋人車倒地後，適有亦
    行車速度未依標誌之被告乙○○，騎乘車牌號碼ＰＫＷ─五八三號重型機車，在
    速限時速七十公里之路段，以時速約七、八十公里之速度同向在後疾駛而來，又
    疏未注意車前人車狀況，致撞及已跌倒在地之鍾見秋，使鍾見秋因而受有頭部外
    傷併左側額顳頂葉急性硬腦膜下出血、嚴重性腦浮腫、蜘蛛網膜下出血等傷害，
    雖送醫急救，仍於同年月二十四日中午十二時十五分許不治死亡。因認被告甲○
    ○、乙○○涉有刑法第二百七十六第一項之過失致人於死罪嫌云云。
貳、被告乙○○部分：
  一、按犯罪事實，應依證據認定之，無證據不得推定其犯罪事實，又不能證明被告
      犯罪者，應諭知無罪之判決，刑事訴訟法第一百五十四條、第三百零一條第一
      項分別定有明文。又事實之認定，應憑證據，如未能發現證據，或證據不足以
      證明，自不能以推測或擬制之方法，為裁判基礎。且認定犯罪事實所憑之證據
      ，雖不以直接證據為限，間接證據亦包括在內，然而無論直接或間接證據，其
      為訴訟上之證明，須於一般之人均不致有所懷疑，而得確信其為真實之程度者
      ，始得據為有罪之認定，倘其證明尚未達此一程度，而有合理之懷疑存在無從
      使事實審法院得有罪之確信時，即應由法院為諭知被告無罪之判決（最高法院
      四十年台上字第八六號判例、最高法院七十六年台上字第四九八六號判例參照
      ）。
  二、本件公訴人認被告乙○○涉犯過失致死罪嫌，無非以道路交通事故調查報告表
      、車損照片在卷可憑，而被害人鍾見秋因本件車禍致顱內出血、中樞衰竭送醫
      不治死亡之事實，業經檢察官督同法醫師相驗屬實，製有勘驗筆錄、相驗屍體
      證明書及驗斷書各一紙在卷為憑。且按車輛駕駛人應遵守道路交通通安全規則
      ，行車速度應依標誌規定，不得超速行駛，及應注意車前狀況，並隨時採取必
      要之安全措施，以避免危險之發生，道路交通安全規則第九十三條第一項、第
      九十四條第三項分別定有明文，被告行經上開路段竟以時速約七、八十公里超
      速疾駛，且又未注意車前狀況，有道路交通事故調查表附卷為憑，被告顯已違
      反上揭交通規則等情，為其主要論據。惟訊據被告固坦承騎乘機車撞及被告甲
      ○○機車之事實不諱，惟堅決否認有何過失致死犯行，辯稱：伊以時速約七、
      八十公里之速度行駛，看到前面有車禍時，已煞車不及，就撞到機車，後來又
      撞到橋墩，就昏迷等語。
  三、經查：
    (一)被告甲○○就本件通交事故發生經過於警訊時陳稱：「當時我騎一部ＹＳＺ─
      ○○五號輕型機車（未懸掛車牌），對方有二人，其中一名死者鍾見秋騎一部
      ＰＴＷ─五八三號重機車，另乙○○騎一部ＰＫＷ─五八三號重機車。當時我
      欲往屏東市找朋友，行至發生地時，我所騎乘機車後方突然遭到撞擊，我機車
      撞上橋邊護欄，當時我有受傷倒地，但之後我就爬起來，看到前方有一部重機
      即鍾見秋所騎之ＰＴＷ─五八三號重機車倒地，而差不多三至四分鐘後，突然
      乙○○騎重機車直接撞過來，至於撞上何人機車我不太清楚，因為當時我正在
      救死者鍾見秋，我騎機車時速約三、四十公里。當時有一對情侶騎機車過來，
      我在喊救命，該對情侶就停下來，攔一部大貨車，那大貨車司機就幫忙打電話
      報警」（見警卷第二、三頁）；於相驗中稱：「我是自高雄往屏東行駛，時速
      三、四十公里，我要到屏東找朋友，車到屏東高屏大橋時就被撞，好像是從左
      後方撞我，我就倒地，隔了三、四分鐘起來，我就去要把他扶起來時，就有一
      位騎機車的人快速騎過來，我要阻止騎機車的人，我用手一直揮，可是騎士好
      像沒有看到，還是一直過來，我就趴在死者旁邊，結果起來就看到乙○○倒在
      路旁。死者的機車是倒在死者的後方，人在機車前面，機車靠近護欄」等語（
      見相驗卷第二十二頁）；於八十七年十一月二十七日偵查庭中供稱：「我在當
      日晚上十二時三十分許騎機車上高屏大橋，時速約三、四十公里，後來發現機
      車左後方被死者機車擦撞，我就撞到橋邊，死者機車還向前滑一、二公尺後倒
      地，後來我站起來要去扶他，但乙○○的機車就衝過來，我就趕緊趴下來，所
      以陳某的機車有無撞到死者我不知，之後我站起來，看到陳某也倒地，是死者
      機車來撞我的，我沒有過失」等語（見偵查卷第八頁背面、第九頁正面）；於
      八十八年一月二十五日偵查中稱：「我還是堅持以前所述，是死者來撞我的機
      車左後方，致我機車失控才去撞道路邊護欄，我的車頭撞到的，當時我人還有
      意識，起來時，我發現死者倒在我車前方二、三公尺遠。當時現場第一部是我
      的機車，第二部是死者的機車，第三部才是乙○○的車˙˙˙死者人是倒在他
      機車旁伏在地上，是在機車的左側，陳某則是摔在他機車前很靠近他的機車，
      已呈半清醒狀態，當時正好有路人經過˙˙˙他們就替我報警」等語（見偵查
      卷第十九頁），核與被告乙○○於偵訊及本院審理中供稱：因當時以時速約七
      、八十公里的速度行駛，伊看到車禍發生時，煞車來不及等語，大致相符，且
      車禍發生後被告甲○○之機車係右倒在最北方，被害人之機車則左倒於被告甲
      ○○昌機車前方約十˙四公尺處，被告乙○○機車係左倒於被害人機車前方約
      五十二公尺處，亦即機車倒地時之順序，由北往南（亦為三部機車行進之方向
      ）依序為ＹＳＺ─○○五號被告甲○○之機車、ＰＦＷ─五八三號被害人鍾見
      秋之機車及ＰＫＷ─五八三號被告乙○○之機車，此有警製道路交通事故調查
      報告表、肇事現場照片附載相驗卷可稽（見相驗卷第九頁背面、第十頁背面現
      場照片四幀），顯見被害人鍾見秋當時確係先與被告甲○○發生擦撞，雙雙人
      車倒地後，被告乙○○始騎乘機車同向在後行駛而至，灼然至明。
    (二)又本件車禍發生後，被害人鍾見秋所騎乘之機車，車前右側有擦痕，車前右側
      下方葉板、車身左側下方葉板斷裂、車身後右側葉板有擦痕，車牌掉落；被告
      甲○○之機車，車身折斷，車前輪蓋不見，車前護板有裂縫，車前左方向燈及
      大燈蓋掉落，此經高雄地方法院檢察署檢察官勘驗明確，並製有勘驗筆錄及車
      損照片在卷可稽（見偵查卷第二十一頁、第三十頁至第三十三頁），顯見被害
      人之機車後方受損嚴重，車牌掉落，被告甲○○之機車車前受損嚴重，車後方
      並無受損跡象無訛。再依前述車禍後被告甲○○機車在最北方，被害人鍾見秋
      機車左倒在許車前方十˙四公尺位置，及卷附臺灣屏東地方法院檢察署驗斷書
      所載，被害人鍾見秋之右臀部有一處一○Ｘ六公分大之瘀傷等情，足證被告甲
      ○○騎乘機車由北往南方向行駛至肇事地時，自後追撞同向在前行駛之被害人
      鍾見秋機車右後方，致使被告甲○○與被害人鍾見秋雙雙人車倒地無訛，是被
      告甲○○辯稱係被害人鍾見秋自左後方追撞其機車云云，委無足取。
    (三)雖被告甲○○騎乘機車自後追撞被害人鍾見秋機車後，約三、四分鐘後，被告
      乙○○以時速約七、八十公里之速度疾駛而至，並撞及「東西」後亦人車倒在
  距被害人鍾見秋機車前方約五十二公尺處，此亦為被告乙○○所自承在卷，惟
      被告甲○○於偵查中僅供稱被告乙○○係撞上機車，然被告乙○○是撞及何人
      之機車，被告甲○○並未親眼目睹，且亦未指證被告乙○○有撞及被害人鍾見
      秋，是被告乙○○是否撞及被害人鍾見秋之機車，亦或撞及被害人鍾見秋，已
      非無疑。又細繹卷附肇事現場圖，高屏大橋掉寬約二公尺，被告甲○○之機車
      係倒於最北方，距機車道與外線快車道邊線約二公尺處，鍾見秋機車則倒於被
      告甲○○機車前方十˙四公尺處，距前揭邊線約一公尺處，被告乙○○機車則
      倒在距鍾見秋機車前方約五十二公尺處，距前揭邊線一˙五公尺處，且被害人
      鍾見秋倒地位置（未在前揭現場圖載明）依被告甲○○供稱係在被害人機車前
      方，由上研判，車禍發生後，被告甲○○之機車既未佔據機車道，則被告乙○
      ○沿機車道由北往南行駛而至時，應未撞及被告甲○○之機車，而係先撞及被
      害人橫佔路面之機車無訛。且遍觀被害人鍾見秋之驗斷書及相驗屍體照片，被
      害人鍾見秋並未有遭機車輾壓所致之傷害，益證被告乙○○並未撞及被害人鍾
      見秋。是告訴人代理人指稱被告乙○○係撞及倒在機車道靠外側快車道之被害
      人乙節，顯與事實不符，亦不足採。
    (四)台灣省高屏澎區車輛行車事故鑑定委員會鑑定結果亦認為，「甲○○駕駛輕機
      車未注意車前狀況追撞前車，鍾見秋駕駛重機車在前行駛，乙○○駕駛重機車
      執行撞及倒地中機車，甲○○駕駛輕機車未注意車前狀況為肇事原因，鍾見秋
      、乙○○無肇事因素」，此有該委員會於八十八年三月五日以高屏澎鑑字第一
      七九三號函，在卷可憑。雖台灣省車輛行車事故見覆議鑑定委員會覆議結果認
      為：「第一階段甲○○、鍾見秋部分：甲○○於夜間駕駛輕機車，行經橋上未
      注意車前狀況，追撞前行機車，為肇事原因；鍾見秋無肇事因素。第二階段、
      乙○○、鍾見秋部分：乙○○於夜間久候駕駛重機車行經橋上超速行駛，且未
      注意車前狀況撞及已倒地之鍾車，為肇事原因；鍾見秋無肇事因素。」，亦即
      該覆議意見認為被告乙○○撞及倒地之鍾見秋機車，亦為肇事原因，此有該會
      於八十八年九月三十日以府覆議字第八八○四二四號函在卷可憑，惟查該覆議
      鑑定委員會雖認為被告乙○○撞及鍾見秋之「機車」為肇事原因，然並未指陳
      被告乙○○有撞及被害人鍾見秋之行為，而被害人鍾見秋既已於遭被告甲○○
      撞及後雙雙人車倒地，則被告乙○○雖撞及被害人之機車，亦不得以此謂被告
      乙○○就被害人鍾見秋因本件車禍死亡，有何過失致死犯行。
  四、綜上所述，並無其他佐證足以證明公訴人之指述與事實相符，揆諸前開法條及
      判例意旨，實難遽為不利被告之認定，此外，復查無其他積極確切之證據足資
      證明被告有何過失致死之犯行，既不能證明被告犯罪，依前揭說明，自應依法
      為被告無罪判決之諭知。
參、被告甲○○部分：
  一、按被告死亡者，法院應諭知不受理之判決；且此不受理判決，得不經言詞辯論
      為之，刑事訴訟法第三百零三條第五款及第三百零七條分別定有明文。
  二、經查被告甲○○業於民國八十九年一月二十五日死亡，有高雄地方法院檢察署
      相驗屍體證明書及被告甲○○之全戶戶籍資料各一份在卷可稽，揆諸前開規定
      ，爰不經言詞辯論，逕為諭知不受理之判決。
據上論結，應依刑事訴訟法第三百零一條第一項、第三百零三條第五款、第三百零七
條，判決如主文。
本案經檢察官高嘉惠到庭執行職務。
中      華      民      國    八十九    年      十      月      四      日
                    臺灣高雄地方法院交通法庭
                                        審判長法  官  李  嘉  興
                                              法  官  王  俊  隆
                                              法  官  廖  純  卿
右正本證明與原本無異。
如不服本判決，應於判決送達後十日內，向本院提出上訴狀。
                                              書記官  林  孝  聰
中    華    民    國      八十九      年      十      月        四     日
右正本證明與原本無異
如不服本判決應於送達後十日內向本院提出上訴狀


司法院資訊處製作；財團法人民間司法改革基金會備份。
